臺灣新北地方法院刑事判決
111年度審訴字第406號
公  訴  人  臺灣新北地方檢察署檢察官
被      告  劉昀叡


上列被告因家暴傷害等案件，經檢察官提起公訴（110年度偵字
第44221號），被告於準備程序中對被訴事實為有罪之陳述，本
院合議庭裁定由受命法官獨任行簡式審判程序，並判決如下：
    主  文
乙○○犯傷害罪，處拘役伍拾日，如易科罰金，以新臺幣壹仟元折
算壹日。
    事  實
一、乙○○與丙○○為同居男女朋友，2人間具有家庭暴力防治法第3
    條第2款之家庭成員關係。乙○○於民國110年9月12日零時許
    ，在新北市○○區○○路0段000○00號住處3樓房間內，與丙○○發
    生爭執，竟基於傷害、毀損及妨害人行使權利之犯意，將丙
    ○○從床上拖下並拉扯其身體，致丙○○摔倒在地，丙○○欲持其
    所有之OPPO廠牌行動電話1支向其母吳昭枚求助，乙○○即將
    丙○○手持之上開行動電話取走往地上摔，致該行動電話螢幕
    破裂不堪使用，復持續拉扯、推擠丙○○身體阻止其收拾行李
    離開，以此等強暴方式妨害丙○○離去之權利，丙○○因此受有
    右側大腿擦挫傷、雙側性前臂擦挫傷及左側後胸壁挫傷等傷
    害。
二、案經丙○○訴由新北市政府警察局三重分局報告臺灣新北地方
    檢察署檢察官偵查起訴。
　　理  由
一、按除被告所犯為死刑、無期徒刑、最輕本刑為3年以上有期
    徒刑之罪或高等法院管轄第一審案件者外，於第一次審判期
    日前之準備程序進行中，被告先就被訴事實為有罪之陳述時
    ，審判長得告知被告簡式審判程序之旨，並聽取當事人、代
    理人、辯護人及輔佐人之意見後，裁定進行簡式審判程序，
    刑事訴訟法第273條之1第1項定有明文。經核本件被告所犯
    係死刑、無期徒刑、最輕本刑為3年以上有期徒刑以外之罪
    ，其於準備程序中就被訴之事實為有罪陳述，經法官告知簡
    式審判程序之旨，並聽取公訴人及被告之意見後，本院合議
    庭依刑事訴訟法第273條之1第1項規定，裁定由受命法官獨
    任進行簡式審判程序，合先敘明。
二、上揭犯罪事實，業據被告乙○○於本院審理時坦承不諱，核與
    證人即告訴人丙○○於警詢及偵查中、證人吳昭枚於偵查中證
    述之情節相符，復有告訴人傷勢照片7張、告訴人遭毀損之
    行動電話外觀及通聯頁面照片7張、新北市政府警察局三重
    分局二重所受理民眾110報案案件紀錄、受（處）理案件證
    明單、衛福部樂生療養院診斷證明書各1份（見偵卷第29頁
    至第35頁、第47頁、第53頁、第99頁）附卷可資佐證，足認
    被告前開自白與事實相符，應可採信。本件事證明確，其犯
    行均堪認定，應依法論科。
三、論罪科刑：
  ㈠按家庭暴力係指家庭成員間實施身體、精神或經濟上之騷擾
    、控制、脅迫或其他不法侵害之行為，而家庭暴力罪即指家
    庭成員間故意實施家庭暴力行為而成立其他法律所規定之犯
    罪，家庭暴力防治法第2條第1款、第2款定有明文。查被告
    與告訴人為同居男女朋友關係一節，業據被告、告訴人陳明
    在卷（見偵卷第12頁、第19至第20頁、第73頁、第87頁），
    其等2人具有家庭暴力防治法第3條第2款所定之家庭成員關
    係。是核被告所為，係犯刑法第277條第1項之傷害罪、同法
    第304條第1項之強制罪及同法第354條之毀損他人物品罪。
    又被告所為前揭犯行，核屬家庭成員間實施身體及精神上不
    法侵害之行為，自該當家庭暴力防治法第2條第2款之家庭暴
    力罪，惟因家庭暴力防治法對於家庭暴力罪並無科處刑罰之
    規定，是其上開犯行僅依刑法之規定予以論罪科刑，附此敘
    明。
  ㈡按刑法上一行為而觸犯數罪名之想像競合犯存在之目的，在
    於避免對於同一不法要素予以過度評價，其所謂「同一行為
    」係指所實行者為完全或局部同一之行為而言。因此刑法修
    正刪除牽連犯之規定後，於修正前原認屬於方法目的或原因
    結果之不同犯罪，其間果有實行之行為完全或局部同一之情
    形，應得依想像競合犯論擬（最高法院97年度台上字第3494
    號判決意旨可資參照）。準此，被告與告訴人於爭吵過程中
    ，先以徒手拉扯及將告訴人拖下床致其倒地，其後復以摔壞
    告訴人行動電話及持續拉扯推擠告訴人身體之方式阻止告訴
    人求助及離去，乃係以一行為犯傷害、毀損、強制3罪，為
    想像競合犯，應依刑法第55條規定，從一重之傷害罪處斷。
    公訴意旨認被告所為上開傷害、毀損2罪應予分論併罰，尚
    有未洽，附此敘明。
  ㈢爰審酌被告與告訴人於案發時為同居男女朋友，僅因細故與
    告訴人發生爭執，未能理性控制情緒，竟以上開方式傷害告
    訴人身體，復毀損告訴人所有之行動電話，妨害告訴人自由
    離去之權利，所為應予非難，另考量被告犯後於本院審理時
    坦承犯行，並表達願意賠償告訴人新臺幣（下同）10萬元，
    然因與告訴人欲請求賠償之金額30萬元有相當差距而無法達
    成和解之態度（見本院卷第65頁），兼衡其犯罪之動機、目
    的、手段、無前科之素行、告訴人所受傷勢及財物損失，及
    被告自陳大學畢業之智識程度，從事記帳工作、未婚、需扶
    養父母、經濟狀況普通之生活情形（見本院卷第73頁）等一
    切情狀，量處如主文所示之刑，並諭知易科罰金之折算標準
    。
據上論斷，應依刑事訴訟法第273條之1第1項、第299條第1項前
段，判決如主文。
本案經檢察官甲○○提起公訴，檢察官林亭妤到庭執行職務。
中　　華　　民　　國　　111 　年　　6 　　月　　21　　日
                  刑事第二十三庭  法 官  藍海凝
上列正本證明與原本無異。
如不服本判決，應於判決送達後20日內敘明上訴理由，向本院提
出上訴狀 (應附繕本) ，上訴於臺灣高等法院。其未敘述上訴理
由者，應於上訴期間屆滿後20日內向本院補提理由書「切勿逕送
上級法院」。
                                  書記官  彭姿靜
中　　華　　民　　國　　111 　年　　6 　　月　　23　　日
附錄本案論罪科刑法條全文：
中華民國刑法第277條
傷害人之身體或健康者，處5年以下有期徒刑、拘役或50萬元以
下罰金。
犯前項之罪，因而致人於死者，處無期徒刑或7年以上有期徒刑
；致重傷者，處3年以上10年以下有期徒刑。
中華民國刑法第304條
以強暴、脅迫使人行無義務之事或妨害人行使權利者，處3年以
下有期徒刑、拘役或9千元以下罰金。
前項之未遂犯罰之。
中華民國刑法第354條
毀棄、損壞前二條以外之他人之物或致令不堪用，足以生損害於
公眾或他人者，處2年以下有期徒刑、拘役或1萬5千元以下罰金
。